臺灣高等法院高雄分院刑事判決　　　　 96年度上訴字第328號
上　訴　人
即　被　告　甲○○
選任辯護人　連立堅律師
　　　　　　李淑欣律師
　　　　　　蘇琬婷律師
上列上訴人因違反槍砲彈藥刀械管制條例案件，不服臺灣高雄地
方法院94年度重訴字第2 號中華民國95年12月22日第一審判決（
起訴案號：臺灣高雄地方法院檢察署93年度偵字第24210 號），
提起上訴，本院判決如下：
     主  文
原判決撤銷。
甲○○未經許可，製造可發射子彈具有殺傷力之改造槍枝，處有
期徒刑伍年貳月，併科罰金新臺幣伍萬元，罰金如易服勞役，以
新台幣貳仟元折算壹日。扣案之改造手槍壹支（含彈匣貳個，槍
枝管制編號：0000000000號）、底火壹佰壹拾陸個，均沒收。
     事  實
一、甲○○明知未經許可，不得製造槍砲彈藥刀械管制條例所列
    管之槍枝、子彈，竟基於製造具殺傷力可發射子彈之改造手
    槍、子彈之犯意，先於民國（下同）93年10月間某日，至高
    雄市不知名之玩具店，以不詳之代價，購買數量不詳之玩具
    槍、子彈後，在其高雄市○○區○○街26號之4 住處內，以
    將其以不詳方式取得之土造槍管，換裝於玩具手槍，製造成
    機械性能良好，可擊發適用之子彈而具有殺傷力之改造手槍
    1 支（含彈匣2 個，槍枝管制編號：0000000000號），及加
    裝金屬彈頭及填充底火於玩具子彈之方式，製造可擊發具殺
    傷力之改造子彈2 顆（其中1 顆由玩具金屬彈殼加裝直徑約
    7 毫米金屬彈頭改造而成；另1 顆由玩具金屬彈殼加裝直徑
    約4.7 毫米金屬彈頭改造而成，均業已試射擊發滅失）而持
    有之。嗣警方接獲密報，於93年11月30日持搜索票搜索上址
    而當場查獲，並扣得上開具殺傷力改造手槍1 枝（含彈匣2
    個）、改造子彈2 顆（均業已試射擊發滅失）及其所有供填
    充子彈所用之底火116 個，始知上情。
二、案經高雄市政府警察局前鎮分局報請臺灣高雄地方法院檢察
    署檢察官偵查起訴。
     理  由
一、上開經警持搜索票在上訴人即被告甲○○住處搜索扣得改造
    手槍及子彈之事實，業據被告甲○○供承不諱，並經證人即
    前往執行搜索之警員賴和慶、李滋淦、謝正偉於原審審理時
    證述屬實，並有改造手槍1 支（含彈匣2 個，槍枝管制編號
    ：0000000000號）及子彈2 顆扣案可資佐證。惟訊據被告甲
    ○○矢口否認有何製造具殺傷力改造手槍、子彈之犯行，辯
    稱：伊在華山玩具店買的玩具槍已經壞掉了，扣案之改造手
    槍是一名住在高雄市楠梓區叫許添財的人拿來寄放，伊並沒
    有改造槍枝，子彈部分伊只有將子彈拆開放入底火而已云云
    ；被告之選任辯護人並質疑扣案之改造手槍及子彈是否具有
    殺傷力。經查：
  (一)被告於警詢時供承：「槍枝及子彈是我從玩具店買來的玩具
    手槍及玩具子彈，自己在家中改造來玩的」等語（見警卷第
    3 、4 頁），並有扣案之改造手槍1 支及子彈2 顆附卷可資
    佐證。
  (二)上開扣案改造手槍1 支（含彈匣2 個，槍枝管制編號：
    0000000000號），經送請內政部警政署刑事警察局鑑定結果
    認為，送鑑改造手槍1 支（含彈匣2 個），…機械性能良好
    ，可擊發適用子彈，認具殺傷力，有該局93年12月14日刑鑑
    字第0000000000號槍彈鑑定書1 份附卷可稽（見上開偵查卷
    第20頁至第23頁）。被告之選任辯護人，以刑事警察局對該
    改造槍枝僅依性能檢驗法鑑定，並未實際進行試射，作焦耳
    數之判斷，認不足以證明具殺傷力。原審以此函詢刑事警察
    局，該局以刑鑑字第0940022009號函复稱：「……故本局因
    礙於設備、人力及安全等因素之考量，並未對本局93年12月
    14日刑鑑字第0000000000號槍彈鑑定書內所鑑定之槍枝（槍
    枝管制編號：0000000000）進行實際試射，而以『性能檢驗
    法』鑑驗，其原理方法係以實際操作，檢測其結構是否完整
    ，金屬槍管是否貫通，是否具完整之裝填、閉鎖和擊發裝置
    ……等方式來研判槍枝結構、功能是否完整；倘其結構完整
    ，能發揮其功能者，則認其性能良好或正常，可擊發適用之
    子彈，認具殺傷力；槍枝管制編號0000000000號改造手槍經
    上述方法鑑驗，槍枝機械性能認係良好且擊發功能正常，研
    判可擊發適用子彈，故認該槍具殺傷力」等語（見原審卷第
    64頁）。原審經被告要求，再將扣案槍枝子彈送請中央警察
    大學鑑定結果，該大學於95年5 月8 日校鑑科字第09500021
    42號、函复稱：(一)管制編號0000000000之改造手槍送鑑時呈
    結構「鬆動」狀態，若經固定後仍可能進行試射，但本校無
    製造適用子彈之設備及技術，無法製作適用子彈進行試射；
    另本校亦無機械手臂之設備，基於安全之考量，故未就送鑑
    槍枝進行試射。(二)送鑑手槍進行鑑定時，僅以空槍進行結構
    及基本功能觀察，並未以實彈進行任何測試。未經實彈測試
    及試射，無法研判其殺傷力，故並未認定該槍不具殺傷力等
    語（見原審卷第151 頁）。原審遂再檢送上開扣案手槍函請
    內政部警政署刑事警察局以實際試射之方式為鑑定，經該局
    鑑試人員實際裝填適用子彈（以自行車製之金屬彈殼加裝底
    火、底火片2 片半，《代替火藥》，及直徑約6 毫米、重約
    0. 88 公克之鋼珠組合而成）試射結果，測得鋼珠之發射速
    度為247 公尺/ 秒，計算其動能為26.84 焦耳，單位面積動
    能為94.94 焦耳/ 平方公分，復有該局95年8 月22 日 刑鑑
    字第09 50074052 號函1 份足憑（見原審卷第15 9 頁） 。
    而依美國軍醫總署定義，彈丸撞擊動能達58呎磅（約為78.6
    焦耳），足以使人喪失戰鬥能力；依內政部警政署刑事警察
    局對活豬作射擊測試結果，彈丸單位面積動能達24 焦 耳/
    平方公分，足以穿入豬隻皮肉層；依日本科學警察研究所之
    研究結果，彈丸單位面積動能達20焦耳/ 平方公分，足以穿
    入人體皮肉層等情，亦有上開函文所列殺傷力之數據可證，
    亦即認該改造手槍具殺傷力。被告以中央警察大學既以該改
    造手槍呈鬆動狀態，基於安全考量，不敢進行試射，何以刑
    事警察局敢於進行試射，質疑該局是否設法將該槍枝因定再
    進行試射，如有此行為，能否謂該改造槍枝有殺傷力？經本
    院傳喚證人即刑事警察局鑑試人員方仁義到庭結證稱：該扣
    案改造手槍雖有鬆動，但不影響擊發的功能，刑事警察局有
    設計製作適合該改造手槍之子彈去試射等語。經本院當庭勘
    驗該槍枝，該槍枝之槍管及槍身均是金屬材質，證人方仁義
    操作時，槍管雖有脫落之情形但經證人方仁義操作後可恢復
    原狀，而能擊發（即完成扣扳機動作），有勘驗筆錄可查（
    見本院96年4 月10日筆錄），是扣案改造手槍1 支（含彈匣
    2 個，槍枝管制編號：0000000000號），既可擊發適用之子
    彈，且所擊發子彈之動能達94.94 焦耳/ 平方公分，遠高於
    射入豬隻及人體皮肉層所需之動能，故扣案改造手槍具有殺
    傷力之事實，應可確認。
  (三)扣案上開改造子彈經送請刑事警察局鑑定結果認為，送鑑子
    彈2 顆，均係改造子彈，其中1 顆由玩具金屬彈殼加裝直徑
    約7 毫米金屬彈頭改造而成；另1 顆由玩具金屬彈殼加裝直
    徑約4.7 毫米金屬彈頭改造而成，經實際試射，均可擊發，
    均認具殺傷力，有該局前開93年12月14日刑鑑字第09302433
    04號槍彈鑑定書足證。又前開經試射之改造子彈，倘子彈可
    順利擊發，並能貫穿厚度0.65毫米之鋁板（監測板），則認
    該彈具殺傷力，復有上揭刑事警察局刑鑑字第0940022009號
    函文1 份在案可佐（見原審卷第64頁）。另如試射子彈彈頭
    能完全貫穿監測板，該子彈單位面積動能焦耳數就有超過20
    焦耳/ 平方公分之事實，亦據證人即內政部警政署刑事警察
    局鑑試科員警李協昌於原審到庭結證在卷（見原審卷第146
    頁），故上開扣案子彈既可貫穿顯較人體皮肉層為堅硬之監
    測鋁板（厚度0.65毫米），且動能至少達20焦耳/ 平方公分
    ，則扣案經試射之改造子彈2 顆，顯然具有殺傷力。
  (四)被告雖事後辯稱：扣案手槍、子彈係1 名叫許添財之人所交
    付云云。惟被告於警詢及檢察官偵查中（93年12月1 日、93
    年12月16日），均未提及上情，遲於94年1 月11日原審訊問
    時（案件移審），被告始為上開辯解，亦有上開警偵訊及原
    審訊問筆錄可憑，則其上開所辯：扣案槍、彈係他人交付云
    云，是否確屬實情，已有可疑。況被告亦自承其僅知「許添
    財」住於高雄市楠梓區，不知其詳細資料，電話號碼亦已遺
    失等情（見原審卷第37頁）。然被告果真係受「許添財」之
    託保管扣案改造槍、彈，則其與「許添財」間，應有深厚之
    信賴關係，則其豈有不知「許添財」真實之年籍資料，或「
    許添財」之聯絡電話之理，其於本院審理時，經本院訊以能
    否找到「許添財」其人，被告竟又稱：據他弟弟說「許添財
    」已死亡等語，是被告上開所辯：扣案槍彈係「許添財」所
    交付云云，顯係事後杜撰之詞，應非可採。
  (五)證人賴和慶於檢察官偵查時雖證述：「我們查獲時被告正在
    使用鑽台通槍管」等語（見偵查卷第26頁），然其於原審審
    理時則證述：「我們上去就制服被告，所以沒有看到被告通
    槍管」、「可能是筆錄記錯了，我當時是講我聽到機器鑽東
    西的聲音，所以並沒有看到被告正用機台通槍管的情形」等
    語（見原審卷第79-82 頁），前後所供不一；再參以本院勘
    驗扣案鑽台，馬力很小，是否可以貫穿玩具槍槍管之阻鐵，
    不無疑義且據證人方仁義證稱：改造手槍之槍管是土造槍管
    ，不是以玩具槍之槍管打通阻鐵的等語，顯然並無證據證明
    員警查獲被告時，被告正在使用電鑽台通槍管之事實。再依
    證人方仁義在本院證稱：系爭改造手槍之槍管是自行車造的
    土造槍管，不是由買來之玩具手槍打通阻鐵的，以別人做好
    的土造槍管換上也有可能等語。而被告又堅決否認有以扣案
    之電鑽等工具改造槍枝之情事，應可推認被告係以將其以不
    詳方式取得之槍管換裝於玩具手槍。又扣案之12顆子彈中，
    有2 顆係分別加裝約7 毫米及4.7 毫米金屬彈頭，且殺傷力
    ，有刑事警察局上開第0000000000號鑑定書可稽，業如前述
    ，而被告亦自承其有將買來之玩具子彈底部卸下填充底火之
    情，應可認被告係以填充底火及換裝金屬彈頭之方式製造子
    彈。
  (六)綜上，被告所持有經警搜扣之改造手槍1 支及子彈2 顆，具
    有殺傷力之事實，已甚明灼。被告辯稱：扣案之改造手槍及
    子彈不具殺傷力，且扣案之改造手槍係綽號「許添財」之朋
    友所寄放，均係卸責之詞，不足採信，被告罪證明確，犯行
    洵堪認定。
二、論罪科刑部分：
  (一)查被告行為後，槍砲彈藥刀械管制條例於94年1 月26日修正
    公布，並自公布日起第3 日即自94年1 月28日起施行，而修
    正前槍砲彈藥刀械管制條例第11條第1 項：「未經許可，製
    造、販賣或運輸第4 條第1 項第1 款所稱其他可發射金屬或
    子彈具有殺傷力之各式槍砲者，處5 年以上有期徒刑，併科
    新臺幣1 千萬元以下罰金」規定，業經修正刪除，另於修正
    後同條例第8 條第1 項增列：「未經許可，製造、販賣或運
    輸鋼筆槍、瓦斯槍、麻醉槍、獵槍、空氣槍或第4 條第1 項
    第1款 所定其他可發射金屬或子彈具有殺傷力之各式槍砲者
    ，處無期徒刑或5 年以上有期徒刑，併科新臺幣1 千萬元以
    下罰金」規定，就前開修正前、後規定相互比較之結果，應
    以被告行為時之舊法即94年1 月26日修正公布前之槍砲彈藥
    刀械管制條例第11條第1 項之規定較有利於被告，則就被告
    此部分犯行，依刑法第2 條第1 項前段規定，應適用修正前
    槍砲彈藥刀械管制條例第11條第1 項規定論處。至該條例第
    12條第1 項之製造子彈罪，其法條內容及刑度均未經修正，
    此部分自無新舊法比較之問題，應逕依修正後之法條論處。
  (二)按所謂製造包括創製、改造、組合、混合、化合等行為在內
    ，已損壞之零件加以修理亦屬製造，改造行為亦屬製造行為
    之一種（最高法院86年度台上字第7558號、92年度台上字第
    924 號判決參照）；又依內政部86年11月24日台（86）內警
    字第8670683 號公告之槍砲主要組成零件種類，「槍管」係
    「其他各式槍砲」之主要組成零件。是核被告所為，係犯修
    正前槍砲彈藥刀械管制條例第11條第1 項之未經許可製造可
    發射子彈具有殺傷力之改造手槍罪、修正後同條例第12條第
    1 項之未經許可製造子彈罪。
  (三)被告為製造槍枝先行以不詳方式取得槍枝之主要組成零件土
    造槍管之犯行，為其製造槍枝之階段行為所吸收，又被告製
    造槍枝、子彈後持有之低度行為，亦為其製造槍枝、子彈之
    高度行為所吸收，均不另論罪。又本件改造槍枝之槍管係被
    告以不詳方式取得之土造槍管，並非被告由購買之玩具手槍
    槍管予以車通阻鐵，已如前述。檢察官認被告另涉犯槍砲彈
    藥刀械管制條例第13條第1 項之製造槍枝主要零件罪，容有
    誤會，附此敘明。
  (四)又按非法製造槍砲彈藥刀械等違禁物，所侵害者為社會法益
    ，如果同時製造之違禁物，客體種類相同（同為手槍、或同
    為子彈，或同為爆裂物），縱令製造完成之客體有數個（如
    數枝手槍、數個子彈、數顆爆裂物）仍屬單純一罪，不發生
    想像競合犯之問題，除非同時製造2 種以上不同種類之違禁
    物客體（如同時製造手槍及子彈，或手槍及爆裂物），始有
    一行為觸犯數罪名之想像競合犯之問題（最高法院90年度台
    上字第7213號判決可資參照）。查本件並無何證據資料，可
    認被告係以不同之改造行為分別改造2 顆子彈，是依罪證有
    疑，利歸被告之原則，應認被告係以一改造行為，同時改造
    扣案之2 顆子彈，依前揭見解，應認被告係犯單一改造子彈
    罪。另本件被告於改造槍枝時，同時改造子彈試圖供該槍枝
    所用，其係以一改造行為，同時犯修正前製造其他可發射子
    彈具有殺傷力之改造槍枝、修正後製造子彈2 罪名，為想像
    競合犯，應從一重論以修正前未經許可製造槍枝罪論處。
  (五)另扣案之改造槍枝，其改造之來源並非模型槍而由被告所購
    得之玩具槍加以改造之事實，有上開刑事警察局93年12月14
    日刑鑑字第0000000000號槍彈鑑定書1 份可憑，是公訴人認
    被告改造槍枝部分，係涉犯修正前槍砲彈藥刀械管制條例第
    10 條 第1 項未經許可製造具殺傷力之改造模型槍罪，則容
    有誤會，惟起訴之基本事實同一，爰依刑事訴訟法第300 條
    規定變更起訴法條。
三、原審予以論罪科刑，固非無見；然查被告並非以自行車通玩
    具手槍槍管阻鐵之方式製造手槍，而是以將其以不詳方式取
    得之土造槍管換裝予玩具手槍上，使成具有殺傷力之改造手
    槍，且並無證據證明被告係以如扣案如附表之工具1 批製造
    槍彈，已如前述，原判決認被告係以附表所示之工具1 批，
    將玩具槍槍管內之阻鐵貫通而製造具殺傷力之改造手槍，與
    實情不符，自有未洽。被告上訴否認犯罪，而指摘原判決不
    當，雖無理由，惟原判決既有可議，即屬無可維持，應由本
    院將原判決撤銷。審酌被告明知不得非法製造槍、彈，且手
    槍、子彈均屬高度危險之物品，被告無故製造上開槍、彈，
    影響社會治安至深且鉅，且犯後未能坦認犯行，難認已有悔
    意，惟考量被告犯罪之動機、目的、手段、生活情狀及未持
    扣案槍彈犯罪等其他一切情狀，量處如主文所示之刑，及併
    科如主文所示之罰金。又刑法業於95年7 月1 日修正施行，
    修正後刑法第42條第3 項前段關於易服勞役之折算標準，由
    修正前同法第42條第2 項前段之「以1 元以上3 元以下折算
    1 日」（依修正前罰金罰鍰提高標準條例第2 條【現已刪除
    】規定，就其原定數額提高為100 倍折算1 日，則最高應以
    銀元300 元折算1 日，即新台幣900 元折算為1 日），提高
    為「以新台幣1 千元、2 千元或3 千元折算1 日」，比較刑
    法修正前後之折算標準，以修正後之規定，較有利於被告。
    是本院考量被告高中肄業，家庭經濟狀況小康，應有繳納罰
    金之能力，且本案所宣告之罰金刑尚非至鉅，爰折衷諭知以
    新台幣（下同）2,000 元折算1 日之易服勞役折算標準，扣
    案之具有殺傷力之改造手槍1 支（含彈匣2 個，槍枝管制編
    號：0000000000號），屬槍砲彈藥刀械管制條例第4 條第1
    項第1 款所定未經許可不得持有之違禁物，應依刑法第38條
    第1 項第1 款之規定，併予宣告沒收（沒收為從刑，依最高
    法院95年度第8次 刑庭會議決議，應依主刑所適用之法律，
    而上開所宣告之徒刑，易服勞役部分，既適用95年7 月1 日
    修正施行之刑法，沒收部分自亦應適用修正後之刑法，附此
    敘明）。至扣案之具有殺傷力之改造子彈2 顆，因已試射擊
    發滅失不復存在，均不予宣告沒收。另扣案不具殺傷力之改
    造子彈10顆，經實際試射後，認均不具殺傷力，有前開刑事
    警察局93年12月14日刑鑑字第0000000000號槍彈鑑定書、95
    年8 月22日刑鑑字第0950074052號函、中央警察大學校95年
    2 月8 日校鑑科字第0950000256號鑑定書各1 份在卷可佐，
    爰均不為沒收之諭知。扣案底火116 個，雖非違禁物，然底
    火116 個，為被告所有，業據其於原審審理時坦承在卷（見
    原審卷第92頁），且係供被告犯罪所用之物（裝填至子彈）
    ，應予沒收。另附表所示之工具1 批，雖經被告自承持有（
    見原審卷第39頁），然被告堅決否認係其供製造槍彈所用之
    物，辯稱：該等工具係伊經營資源回收所需用之物，且經本
    院當庭勘驗，並無證據證明係可供製造槍彈所用之工具，故
    不予宣告沒收。另扣案之改造槍管3 支內均有阻鐵；改造彈
    殼38顆則未有明顯改造跡象；彈殼半成品1 顆，係成圓錐狀
    銅質顆粒（　長約2.3 公分，最寬處0.9 公分）；槍枝零件
    2 個，均呈圓柱狀（其一長2.7 公分、寬約0.4 公分，另一
    長3.5 公分、寬約0.3 公分），業經原審當庭勘驗無訛（見
    原審卷第214 至第215 頁）。而扣案之瞄準鏡1 具、復鏡簧
    桿、彈簧30個、工業用子彈1 盒等物，被告則辯稱：這些均
    是之前玩具槍之零件、自各類機械中所拆卸下來之物、裝潢
    輕鋼架所用之物等語，是前開扣案物品既均無證據可認屬違
    禁物，又無證據可認係供被告前開製造槍、彈所用之物，故
    此部分雖經扣案，但不得宣告沒收，附此敘明。
據上論斷，應依刑事訴訟法第369 條第1 項前段、第364 條、第
299 條第1 項前段、第300 條，修正前槍砲彈藥刀械管制條例第
11條第1 項、同條例第12條第1 項，刑法第11條前段、第2 條第
1 項、第55條、第42條第3 項、第38條第1 項第1 款、第2 款，
判決如主文。
本案經檢察官許月雲到庭執行職務。
中　　華　　民　　國　　96　　年　　4 　　月　　17　　日
                  刑事第四庭    審判長法  官  蕭權閔
                                      法  官  吳進寶
                                      法  官  陳吉雄
以上正本證明與原本無異。
如不服本判決應於收受本判決後10日內向本院提出上訴書狀，其
未述上訴理由者，並得於提起上訴後10日內向本院補提理由書
狀（均須按他造當事人之人數附繕本)「 切勿逕送上級法院」。
中　　華　　民　　國　　96　　年　　4 　　月　　18　　日
                                書   記　 官  梁美姿
附錄本判決論罪科刑法條：
修正前槍砲彈藥刀械管制條例第11條第1項：
未經許可，製造、販賣或運輸第4 條第1 項第1 款所稱其他可發
射金屬或子彈具有殺傷力之各式槍砲者，處5 年以上有期徒刑，
併科新臺幣1,000 萬元以下罰金。
修正後槍砲彈藥刀械管制條例第12條第1項：
未經許可，製造、販賣或運輸子彈者，處1 年以上7 年以下有期
徒刑，併科新台幣500 萬元以下罰金。
附表：
挫刀9 支、砂輪機2 具、鑽頭12支、電鑽3 支、板手6 枝、鐵鎚
2 枝、鑽頭底座1 個、六角板手7 支、起子4 支、鋸子2 支、虎
頭夾3 個、油標卡尺1 支、鑿子1 支
                                                      Ｆ
